【裁判字號】    90,易,435
【裁判日期】    900608
【裁判案由】    詐欺
【裁判全文】
台灣新竹地方法院刑事判決                        九十年度易字第四三五號
    公  訴  人  臺灣新竹地方法院檢察署檢察官
    被      告  乙○○
右列被告因詐欺案件，經檢察官提起公訴 (九十年度偵字第二一二號)，本院判決如
左：
    主  文
乙○○無罪。
    理  由
一、公訴意旨略謂：被告乙○○前因過失致死案件，經被害人王榮福家屬王乾、王陳
    秀美及王聖文向本院提起損害賠償之訴，各請求被告賠償新台幣（下同）一百零
    二萬七千三百七十二元、一百二十八萬三千九百六十一元、一百十八萬零三百四
    十五元，其明知自己無支付能力，竟意圖為自己不法之所有，於民國八十九年四
    月二十日下午三時二十六分許，在本院民事第二法庭八十九年度訴字第二四二號
    損害賠償案件審理中，向王乾、王陳秀美及王聖文之共同訴訟代理人甲○○詐稱
    ：願以一百萬元達成訴訟上和解，致使甲○○陷於錯誤而同意和解，詎事後乙○
    ○分文未付且避不見面，甲○○始知受騙等情，因認被告乙○○涉有刑法第三百
    三十九條第一項之詐欺取財罪嫌云云。
二、按犯罪事實應依證據認定之，無證據不得推定其犯罪事實，刑事訴訟法第一百五
    十四條定有明文。又認定不利於被告之事實，須依積極證據，苟積極證據不足為
    不利於被告事實之認定時，即應為有利於被告之認定，更不必有何有利之證據，
    最高法院三十年上字第八一六號判例闡釋甚明。而刑法第三百三十九條第一項詐
    欺取財罪之成立，須行為人主觀上有為自己或第三人不法所有之意圖，客觀上係
    以詐術使人陷於錯誤而交付本人或第三人之物為要件。
三、訊據被告乙○○固坦承有與告訴人在上開民事庭審理中就該損害賠償之訴，以一
    百萬元成立訴訟上和解，惟堅詞否認有何詐欺取財犯行，並辯稱：其並無詐欺之
    主觀犯意，當初承辦法官協調時，已陳明其無力負擔，簽完和解書後，有向告訴
    人表明要賣房子償還債務，這一年來均在準備房屋出售事宜，且已委託新豐地區
    每家房屋公司代辦，但景氣不佳以致尚未賣出，亦未避不見面等語。
四、經查：被告乙○○因過失致死案件，經本院以八十七年度交訴字第一三二號判處
    有期徒刑三月確定，被害人王榮福之家屬王乾、王陳秀美及王聖文共同委任告訴
    人甲○○代為提起損害賠償之訴，於該民事事件審理程序中，被告業已表明伊目
    前沒錢賠償亦無工作，然告訴人仍與之達成一百萬元和解之事實，已據被告供承
    在卷，且質諸告訴人甲○○亦表示：被告每次開庭都說沒錢，和解之前亦有告知
    無力支付等語（本院九十年五月二十二日審理筆錄參照），並有本院八十九年度
    訴字第二四二號民事卷宗影本在卷足憑，堪認被告辯稱伊於和解前已明白告知無
    力支付賠償金額等情屬實，是就客觀上而言，被告在成立訴訟上和解前既已明表
    示無力支付賠償金額等語，即無何隱瞞無支付能力之事實以達成訴訟上和解之「
    施用詐術」行為可言；且告訴人甲○○對於被告無支付能力之事實又已知稔，亦
    與因誤信被告有資力清償始同意和解之「陷於錯誤」情形不符。再者，該被告與
    王榮福車禍事故之發生，係因被害人王榮福酒後駕駛自小客車疏未注意支線道車
    應禮讓幹線道車先行即貿然由巷口駛出為肇事主因，至於被告酒後駕車超速行駛
    則為肇事次因等情，已經台灣省竹苗區車輛行車事故鑑定委員會鑑定在案，並經
    本院以八十七年度交訴字第一三二號判決確定屬實，此有台灣省竹苗區車輛行車
    事故鑑定委員會竹鑑字第八七五九八號鑑定意見書、本院八十七年度交訴字第一
    三二號判決書等件影本附卷可參，準此，該車禍事故之發生，被害人王榮福之疏
    失既屬肇事主因，參酌卷附之台灣省汽車肇事覆議鑑定委員會七十四年三月一日
    交覆字第七四二○九號函文意旨，認為鑑定機關就交通事故肇事原委認定為「肇
    事主因」者，其過失程度約為百分之七十左右，基於民事「過失相抵」原則，被
    告於該王乾、王陳秀美及王聖文分別請求賠償一百零二萬七千三百七十二元、一
    百二十八萬三千九百六十一元、一百十八萬零三百四十五元之民事訴訟程序中，
    同意以總賠償金額一百萬元與王乾等三人達成訴訟上和解，賠償金額大致相當，
    自難謂被告主觀上有何不法所有之意圖。尤有甚者，本件告訴人甲○○亦未因該
    訴訟上和解而交付自己或王乾等第三人之財物予被告，顯與刑法第三百三十九條
    第一項詐欺『取財』罪之構成要件不符，公訴人認為被告涉有該條項罪嫌，亦有
    誤會。此外，復查無其他積極證據足資證明被告乙○○確有前開公訴人所指之詐
    欺犯行，應認為被告被訴詐欺犯行尚屬不能證明，依法應諭知無罪之判決，以免
    冤抑。又告訴人甲○○既已代理王乾等三人與被告以一百萬元成立訴訟上和解，
 依法對被告即享有一百萬元之債權，其間之債權債務糾紛，應循民事程序解決，
    附此敘明。
據上論斷，應依刑事訴訟法第三百零一條第一項，判決如主文。
本案經檢察官吳金棟到庭執行職務
中      華      民      國      九十      年      六      月      八    日
                                   臺灣新竹地方法院刑事第二庭
                                       法  官  王永春
右正本證明與原本無異。
如不服本判決，應於判決送達後十日內向本院提出上訴狀( 應附繕本 )，上訴於
臺灣高等法院。
                                       書記官  馮玉玲
中      華      民      國      九十      年      六      月      八    日


司法院資訊處製作；財團法人民間司法改革基金會備份。
